臺灣臺中地方法院刑事判決　　　　　　　96年度易字第2249號
公　訴　人　臺灣臺中地方法院檢察署檢察官
被　　　告　丁○○
上列被告因詐欺案件，經檢察官提起公訴（95年度偵字第28916
號），及移送併辦（臺灣桃園地方法院檢察署96年度偵字第1070
3號），本院判決如下：
    主    文
丁○○幫助意圖為自己不法之所有，以詐術使人將本人之物交付
，累犯，處有期徒刑伍月，如易科罰金，以新臺幣壹仟元折算壹
日。
    犯罪事實
一、丁○○曾於民國90年間因逃亡及竊盜罪，經法院定應執行刑
    為有期徒刑2年4月確定，於93年5月29日執行完畢，猶不知
    悔改，其雖可預見提供金融帳戶予他人，可使該帳戶成為詐
    騙集團詐騙他人及存取款項之用，竟仍基於幫助詐欺取財之
    不確定故意，於95年7月10日至同年月22日間之某時，在不
    詳地點，將其於95年7月10日所開立之國泰世華銀行桃園分
    行，帳號000000000000號帳戶之存摺、提款卡、印章及密碼
    等物，交付予真實姓名年籍不詳之成年人，供詐騙集團詐欺
    取財使用。該詐欺集團成員於收受上開帳戶之存摺、提款卡
    、印章及密碼後，即於95年7月22日，在雅虎奇摩拍賣網站
    上佯稱欲拍賣手機，而甲○○於台中市○區○○路350巷45
    號上網見此一訊息後，隨即撥打電話與該詐欺集團成員聯絡
    ，於談妥交易條件後，乃依指示於同日21時25分許在臺中市
    某處自動櫃員機匯款新臺幣 (下同)3,700 元至丁○○上開
    帳戶內，惟於匯款後始發覺受騙；另該詐欺集團成員於95年
    7月24日，在雅虎奇摩拍賣網站上佯稱欲拍賣數位相機，並
    留下連絡電話，而丙○○○即與之聯絡，並被告知匯款1150
    0元至丁○○上開國泰世華銀行帳戶，丙○○○即依指示於
    同日11時57分許在高雄市前鎮區國泰世華銀行自動櫃員機匯
    款11500元至丁○○上開帳戶內，於匯款後始發覺受騙。嗣
    經甲○○、丙○○○分別報警而循線查悉上情。
二、案經臺中市警察局第三分局報請臺灣臺中地方法院檢察署檢
    察官偵查起訴及高雄縣警察局鳳山分局報請臺灣高雄地方法
    院檢察署呈請臺灣高等法院檢察署檢察長令轉臺灣桃園地方
    法院檢察署移送併辦。
    理  由
一、查被告丁○○對於本判決所引用之下列各項證據方法之證據
    能力，於本院準備程序時均表示無意見，且於本院調查證據
    時，知有刑事訴訟法第159條第1項不得為證據之情形，亦未
    於言詞辯論終結前聲明異議，茲審酌該等言詞陳述及書面陳
    述作成時之情況，並無不宜作為證據之情事，依刑事訴訟法
    第159條之5之規定，自得作為證據，合先敘明。
二、訊據被告丁○○矢口否認有何幫助詐欺取財犯行，辯稱：伊
    的新家 (桃園市○○○街243號10樓)於95年6月份左右遭竊
    ，伊於開戶後將帳戶放在新家，那時伊沒有住在新家，伊於
    95年8月初回新家時有收到國泰世華銀行通知，才知道伊的
    帳戶被盜用，而同時遭竊之帳戶尚有華南銀行及郵局之存摺
    、金融卡及印章云云。經查，被告上開犯罪事實，業經被害
    人甲○○及丙○○○2人於警詢時證述明確，並有拍賣網頁
    資料影本 (第三分局警卷)、丙○○○之匯款單影本 (雄檢
    95他9216號卷第9頁)、被告在國泰世華銀行之開戶資料及資
    金往來紀錄在卷 (第三分局警卷、雄檢95他9216號卷第9頁)
    足資佐證。而被告雖聲請傳喚證人即當時其所居住之新美國
    大廈社區總幹事乙○○作證其曾遭竊一事，惟證人乙○○到
    庭具結證稱：被告從95年7、8月起，大部分都沒有住在本社
    區，而95年間被告有2次告訴我遭竊，其中8月份是第1次，
    10月份又有1次。8月份那次是被告來告訴我家裡遭竊，但是
    沒有說什麼東西遭竊，他要求我提供社區的監視器錄影資料
    ，我問被告是什麼時間失竊，他說因為他很少回來，也不知
    道失竊的確實時間，而因社區內共有5支監視器，存有15到
    20天的資料，因為被告無法提供失竊的正確時間，所以我們
    也沒有辦法提供監視錄影資料，當時我有建議被告去報警，
    但是被告有無報警我不知道。被告當時沒有告訴我他的帳戶
    被偷等語 (本院卷第28頁)，則依證人乙○○之證述，亦僅
    係被告曾告知其家中遭竊一事，至於遭竊何物，尤其是否國
    泰世華銀行帳戶遭竊，則證人乙○○並無法證明，且被告亦
    自承，第1次遭竊時，家中尚有武士刀之裝飾品、電視、冰
    箱、零錢、1件金飾及首飾等，但只有遭竊3本帳戶之存簿、
    提款卡及印章等語 (本院卷第31頁)，則被告家中「遭竊」
    當時既尚有一些值錢之家電及首飾等物品，則若果真「遭竊
    」，該值錢之物品應會一併遭竊，惟被告竟僅「遭竊」3本
    帳戶之存摺、提款卡及印章，此甚有疑，何況證人乙○○亦
    建議被告報警，惟被告當時亦未報警處理。再者，被告供稱
    ，當初開設國泰世華銀行桃園分行帳戶之目的是要工作之用
    ，當時是要去玻璃行工作，他要求我開戶，但並沒有指定我
    要在哪一家銀行開戶，也沒有說要在國泰世華銀行桃園分行
    開戶，只要有銀行的帳戶就可以了，但後來我也沒有到玻璃
    行工作，因我告訴對方要在九十五年七月十四日我太太生完
    小孩以後才會過去，但是後來因為我的家裡遭竊，帳戶被盜
    用，所以後來也沒有去玻璃行工作云云 (本院卷第15 頁)，
    惟查，被告於近5年有往來之金融機構即多達10家，此有查
    詢資料附卷 (95年度核交字第1777號卷第3頁)可稽，而玻璃
    行既僅要求被告提供金融帳戶即可，並未指定須國泰世華銀
    行帳戶，則被告又何須另再開立國泰世華銀行帳戶？尤其當
    時被告身邊亦至少尚有華南銀行及郵局帳戶可資使用，則其
    又為何不提供此2帳戶，反而再申請另一國泰世華銀行帳戶
    ？且被告嗣後又為何以家裡遭竊，帳戶被盜用，即未至玻璃
    行工作？此實難想像，亦與常理有違，故其所辯已顯與常情
    不符。再詐欺案被害人係因受詐騙集團之詐術而同意匯款，
    倘詐騙集團係隨機竊得被告之存摺、提款卡及印章，衡情當
    無罔顧業已花費大量人力、物力、時間詐得被害人信任後，
    命被害人匯款至一隨時可能因掛失止付而不能提領款項之帳
    戶內之理，益見被告辯稱上開帳戶係遭竊一情諉無可採。綜
    上所述，本件事證明確，被告犯行洵堪認定。
三、核被告所為，係犯刑法第30條第1項、第339條第1項之幫助
    詐欺取財罪，並依刑法第30條第2項之規定減輕其刑。又被
    告有如事實欄所載前科並已執行完畢，此有臺灣高等法院被
    告前案紀錄表附卷可稽，其於5年內故意再犯本件之罪，為
    累犯，爰依刑法第47條第1項之規定加重其刑，被告同時有
    刑之加重及減輕事由，爰依法先加後減之。爰審酌被告之犯
    罪手段雖屬平和，而被害人所損失之財物分別為3700元及11
    500元，惟其將帳戶提供他人，使他人得以使用其帳戶作為
    詐欺取財之犯罪工具，並得以掩飾自己之身分，間接助長此
    類犯罪之增加，且犯後復矯飾其詞，一再否認犯行，態度不
    佳等一切情狀，量處如主文所示之刑，並諭知易科罰金之折
    算標準。
據上論斷，應依刑事訴訟法第二百九十九條第一項前段，刑法第
三十條第一、二項、第三百三十九條第一項、第四十七條第一項
、第四十一條第一項前段，刑法施行法第一條之一第一項、第二
項前段，判決如主文。
中　　華　　民　　國　　96　　年　　6　　 月　　12    日
                  刑事第十五庭  審判長法  官  曾佩琦
                                      法  官  楊真明
                                      法  官  郭瑞祥
上正本證明與原本無異。
如不服本判決，應於送達後十日內向本院提出上訴狀（須附繕
本），上訴於台灣高等法院台中分院。
                                      書記官  賴亮蓉
中　　華　　民　　國　　96　　年　　6　　 月　　12 　 日
附錄論罪科刑法條
中華民國刑法第339條第1項
 （普通詐欺罪）
意圖為自己或第三人不法之所有，以詐術使人將本人或第三人之
物交付者，處5年以下有期徒刑、拘役或科或併科1千元以下罰金
。
